臺灣高等法院臺中分院刑事判決　　　　95年度上易字第1460號
上　訴　人　臺灣臺中地方法院檢察署檢察官
被　　　告　丙○○
選任辯護人　黃英傑律師
上列上訴人因被告詐欺等案件，不服臺灣臺中地方法院95年度易
字第1112號中華民國95年 9月19日第一審判決（起訴案號：臺灣
臺中地方法院檢察署94年度偵字第 13578號），提起上訴，本院
判決如下：
    主    文
上訴駁回。
    理    由
一、公訴意旨略以：被告丙○○擔任台中市中區繼光里里長及台
    中市○○○○街行人徒步區管理委員會主任委員，趁鄭文怡
    擔任代表人之亞洲企劃有限公司（下稱亞洲公司）於民國94
    年 1月承辦由被告擔任主任委員之台中市○○○○街行人徒
    步區管理委員會主辦之「2005年繼光年貨大街活動」，基於
    不法所有之意圖，於：(一)93年10月初，向任職亞洲公司之甲
    ○要脅需支付其個人新臺幣（下同）80萬元，否則將不與亞
    洲公司簽約，甲○不得已，乃於93年10月 5日經由白富得交
    付20萬元予被告；(二)93年12月中旬，再向甲○詐稱需60萬元
    打點臺中市政府產業課官員，始可准許「2005年繼光年貨大
    街活動」期間為21日，否則只可辦理15日，並稱將協助出資
    30萬元及安排甲○等與臺中市政府官員見面，甲○為求活動
    順利進行，遂於93年12月22日，在台中市○○路肯德基炸雞
    店地下室 1樓咖啡館，當場由甲○及陳志銘共同將30萬元現
    金交付被告。因認被告分別涉有刑法第346條第1項之恐嚇取
    財罪（此部分原起訴法條為刑法第342條第1項之背信罪，公
    訴檢察官於原審法院審判期日以言詞變更為第346條第1項之
    恐嚇取財罪）、第339條第1項之詐欺取財罪等罪嫌。
二、按犯罪事實應依證據認定之，無證據不得認定犯罪事實；又
    不能證明被告犯罪或其行為不罰者，應諭知無罪之判決，刑
    事訴訟法第154條第2項第301條第1項分別定有明文。又所
    謂認定犯罪事實之證據，係指足以認定被告確有犯罪行為之
    積極證據而言，該項證據自須適合於被告犯罪事實之認定，
    始得採為斷罪之資料；且如未能發現相當確實證據，或證據
    不足以證明，自不能以推測或擬制之方法，以為裁判之基礎
    ；而認定犯罪事實所憑之證據，雖不以直接證據為限，間接
    證據亦包括在內，然而無論直接證據或間接證據，其為訴訟
    上之證明，須於通常一般人均不致有所懷疑，而得確信其為
    真實之程度者，始得據為有罪之認定，倘其證明尚未達到此
    一程度，而有合理之懷疑存在時，即難遽採為不利被告之認
    定（最高法院76年台上字第4986號判例參照）。另刑事訴訟
    法第161條第1項規定：檢察官就被告犯罪事實，應負舉證責
    任，並指出證明之方法。因此，檢察官對於起訴之犯罪事實
    ，應負提出證據及說服之實質舉證責任。倘其所提出之證據
    ，不足為被告有罪之積極證明，或其指出證明之方法，無從
    說服法院以形成被告有罪之心證，基於無罪推定之原則，自
    應為被告無罪判決之諭知。
三、公訴人認被告涉有前開罪嫌，係以被告上揭行為，業據告訴
    人亞洲公司代表人鄭文怡於法務部調查局臺中市調查站（下
    稱台中市調查站）詢問時及偵查中指述綦詳，核與證人甲○
    、陳志銘於臺中市調查站及偵查中經隔離訊問並具結後證述
    之情節大致相符，參諸證人白富得於台中市調查站及偵查中
    均堅稱甲○於93年10月5日確有透過伊轉交1紙盒子給被告，
    但不知內裝何物等語，並有告訴人亞洲公司代表人鄭文怡提
    供由甲○等人與被告對話之錄音帶可證，其內容核與告訴人
    指述被告上揭犯行相吻合，為其主要論據。
四、訊據被告堅決否認有何公訴人所指恐嚇取財、詐欺取財之犯
    行，辯稱：伊並未收到20萬元及30萬元之現金，且告訴人亞
    洲公司透過投標程序而得標，取得繼光街年貨大街活動承辦
    權，伊並無任何權限，得以片面不與告訴人亞洲公司簽約，
    而告訴人亞洲公司亦無私下給付任何利益予伊以獲得簽約之
    理由，又臺中市政府對於辦理年貨大街活動之期間，只要事
    先提出申請，均會准許辦理為期 3週即21日之活動，亦不需
    要私下打點承辦官員；況且，告訴人亞洲公司迄未能提出相
    關資料，以證明確實有支付前開 2筆款項，其單純事後製作
    之公司傳票、帳簿尚難為據，伊確實並無恐嚇取財或詐欺取
    財之行為等語。經查：
  （一）有關證據能力之說明：
    １、告訴人亞洲公司提出94年1月6日被告與證人甲○、陳志
        銘、白富得在台中市○○○路亞洲公司談話內容之錄音
        帶，雖係證人甲○在被告不知情之前提下，偷偷錄製，
        惟因證人甲○並非以違法手段取得，且該談話內容確係
        關涉被告有無收受30萬元款項之重要事項，與詐欺取財
        之待證事實間具有證據關連性，應有證據能力，不得予
        以排除。至於告訴人亞洲公司提出該錄音內容之譯文，
        係告訴人亞洲公司自行節錄，無法顯現完整談話內容，
        且屬於由錄音帶衍生之派生證據，自仍應以錄音帶實際
        勘驗之完整內容為據。
    ２、證人陳志銘先前於警詢中陳稱：「93年 9月20日我們亞
        洲公司標到台中市○○○○街行人徒步區管理委員會所
        要辦理的『2005繼光年貨大街』活動，當時標到該活動
        後，繼光里長丙○○即私下要求我們公司必須給付她個
        人80萬元，否則她將不跟我們公司簽約，使我們無法順
        利辦理該活動，最後於93年10月初，我與甲○、白富得
        、丙○○等人在亞洲公司的辦公室裡達成協議，由我們
        給付20萬元給丙○○個人，隔天我們就通知白富得到亞
        洲公司來拿20萬元，並由他轉交給丙○○，至於白富得
        有無將錢交給丙○○我就不清楚了」「在我們得標後，
        丙○○說年貨大街只能在舊曆過年的前後 2個禮拜辦理
        ，因此只能辦理15天，如果我們給她60萬元，她可以去
        打點臺中市政府的相關官員，我們就能辦理21天，最後
        我們跟她妥協的結果就是給付她30萬元」等語（見偵查
        卷第12頁）；另於台中市調查站中陳稱：「於協商次日
        上午丙○○即指定白富得至本公司辦公室向甲○索取20
        萬元，甲○於亞洲公司辦公室交予白富得20萬元現金（
        依我印象，白富得並用紙袋包裝離去，至於使用何種紙
        袋包裝，我已記不清楚了），再由白富得轉交予丙○○
        」「本公司因在過年後舉辦年貨大街對利益影響甚大，
        所以要丙○○協助解決，而丙○○則藉機向我們表示：
        如本公司要如往年在農曆過年前連續舉辦21天，渠可代
        向市府經濟局長、課長等相關官員打點，惟需款60萬元
        作為吃飯、送禮及紅包之用。因招商時間緊迫，經我們
        與丙○○協商後，丙○○同意前述打點之款項降為30萬
        元，經我向甲○報告後，甲○迫於無奈同意支付30萬元
        給丙○○，並依丙○○要求將索取之30萬元現金裝於茶
        葉罐內（半斤裝方形茶葉罐 1罐），且於93年12月22日
        下午 2時許，我陪同甲○赴台中市○○路、繼光街口之
        肯德基地下室咖啡廳與丙○○見面，現場並將內裝30萬
        元現金之茶葉罐 1罐當面交予丙○○收執，當時，丙○
        ○並未依約帶臺中市政府官員到場，我們曾質疑前述30
        萬元是否真正送交予臺中市政府官員，但丙○○表示，
        因事涉敏感，臺中市政府官員不便到場，但事成後會安
        排我們與相關臺中市政府官員吃飯、泡茶，相互認識」
        等語（見偵查卷第49、50頁）。依據刑事訴訟法第 159
        條之3第3款之規定：「被告以外之人於審判中有所在不
        明而無法傳喚或傳喚不到之情形，其於檢察事務官、司
        法警察官或司法警察調查中所為之陳述，經證明具有可
        信之特別情況，且為證明犯罪事實之存否所必要者，得
        為證據」，本件證人陳志銘既經原審法院合法傳喚，無
        正當理由未到庭，且經拘提無著，有臺中市警察局第五
        分局95年 9月15日中分五偵字第0950038748號函附報告
        書及檢還之拘票可證（見原審卷第241至245頁），足見
        證人陳志銘確有傳喚不到之情事；而證人陳志銘於警詢
        及台中市調查站所為之陳述，固與證人甲○證述內容大
        致相符，然因證人陳志銘係告訴人亞洲公司執行長，證
        人甲○則擔任執行董事，為實際負責人，且在本案中均
        係代表告訴人亞洲公司與被告聯繫，立場相同，自難期
        為不利於告訴人亞洲公司之陳述，且證人陳志銘於警詢
        及台中市調查站之陳述過程，並未經具結程序，以擔保
        其供述之真實性，因此，證人陳志銘於警詢及台中市調
        查站所為審判外之陳述，在尚無其他公正中立第三人之
        證述內容或其他相關佐證之情形下，本院難以判定其已
        具備特別可信性，當不得作為證據。
  （二）台中市○○○○街行人徒步區第四屆管理委員會於93年
        9月20日下午3時舉行臨時會，由被告擔任主席，應到委
        員19席，實到16席，列席單位有「黃氏廣告」、「得點
        廣告」、告訴人亞洲公司，議題為「繼光商店街年度活
        動企劃廠商簡報」，經主席提示最有利企劃案之評決重
        點，由「黃氏廣告」、「得點廣告」、告訴人亞洲公司
        等3家廠商簡報，經投票結果，黃氏廣告4票、得點廣告
        5票、亞洲公司6票，乃決議由告訴人亞洲公司得標等情
        ，有「臺中市○○○○街行人徒步區第四屆管理委員會
        臨時會會議紀錄」在卷可憑（見偵查卷第 129頁），則
        告訴人亞洲公司當日確有到場列席，並進行簡報，對於
        會議結果當有所知悉，此由證人即台中市○○○○街行
        人徒步區管理委員會委員許振芳於原審法院證稱：亞洲
        公司當場知道得標，因為他們有派人與會等語（見原審
        卷第 204頁）即明，是被告縱係以「黃氏廣告」願意支
        付 100萬元簽約為由，要脅告訴人亞洲公司額外支付20
        萬元款項，告訴人亞洲公司亦應無所畏懼，畢竟「黃氏
        廣告」是第 3順位得標人，被告斷不可能逕行選擇與「
        黃氏廣告」簽約，因此，證人甲○所為被告有上開要脅
        行為之證述，即有可疑。再者，被告身為台中市○○○
        ○街行人徒步區管理委員會之主任委員，本身僅係對外
        代表該管理委員會，對於管理委員會開會決議之事項，
        被告並無擅自決定變更之權限，若被告果真如此妄為，
        告訴人亞洲公司大可透過該台中市○○○○街行人徒步
        區管理委員會或主管機關臺中市政府尋求救濟，並無需
        接受被告無理之要求。由此可見，告訴人亞洲公司並無
        任何理由，必須接受被告要脅額外交付20萬元現金之要
        求。
  （三）依據臺中市政府於93年1月 19日發布「臺中市○○街區
        年貨大街管理辦法」（見偵查卷第140頁）第3條規定：
        「本辦法所稱年貨大街，係指於春節前後二星期內封街
        所舉辦之活動」、第5條第2項規定：「年貨大街活動期
        間以三星期為限」，由此可見，臺中市政府對於年貨大
        街活動之管理，只要依上開辦法事先備齊活動企劃書、
        交通維持計畫、環境清潔維護計畫、災害應變計畫等書
        面資料，提出申請，均可以獲准在春節前後辦理為期 3
        週即21日之年貨大街活動，並無任何限制。告訴人亞洲
        公司既欲承辦臺中市○○○○街行人徒步區管理委員會
        之年貨大街活動，就臺中市政府對於轄區○○○街區年
        貨大街活動之管理規定，應當有相當之瞭解程度，若被
        告僅係單純以必須打點市政府官員始得獲准辦理21天之
        年貨大街活動為由，詐取30萬元現金，告訴人亞洲公司
        何以不自行向臺中市政府方面查詢相關規定，卻私下應
        允被告之無理要求？由此可見，告訴人亞洲公司按理不
        應在未經查證之情況下，即配合被告提出私下打點市政
        府官員之違例要求。況證人即臺中市○○○○街行人徒
        步區管理委員會委員許振芳亦於原審法院證稱：被告僅
        係主委職務，對外代表管委會而已，並無權變更管委會
        之決議內容，亦無任何理由拒絕與得標之告訴人亞洲公
        司簽約，又依往例年貨大街活動均係舉辦為期21天之活
        動，只要告訴人亞洲公司依照時間提出企劃，管委會即
        會送市政府申請核准等語（見原審卷第201至209頁），
        足認告訴人亞洲公司確實並無須擔憂被告擅自拒絕簽約
        或要求私下打點官員之要求，更無額外支付20萬元及30
        萬元款項之理由。
  （四）證人白富得於警詢陳稱：「我只記得我曾幫甲○轉交一
        包粉紅色橢圓形硬紙板的禮盒給丙○○，甲○還特別跟
        我說那是丙○○的東西，要我幫忙轉交，但我不知道禮
        盒裡面是什麼東西」「因為當時甲○告訴我那是丙○○
        前一天去公司留下的東西，所以我就沒問」等語（見偵
        查卷第14頁）；另於台中市調查站陳稱：「甲○交給我
        一個盒子（粉紅色紙盒，與禮餅盒子大小相當）要我轉
        交給丙○○，甲○表示，該盒子是丙○○前一天至渠辦
        公室忘了帶回去的」等語（見偵查卷第75頁）；復於偵
        查中證稱：「我曾經交過禮盒之類的東西給丙○○，是
        甲○拿給我的」「是紙盒子」「他（指甲○）說交給丙
        ○○，那一天是簽約之前，得標之後，我有問甲○那是
        什麼，他說是丙○○昨天留下的東西，叫我拿去給她」
        等語（參照偵查卷第66頁）；再於原審法院證稱：「甲
        ○說有事情跟我說，要我過去，我們大概談了半小時，
        我一進門，甲○就說有東西要交給被告，並從桌子下面
        拿了一個粉紅色的禮盒交給我，我就放在旁邊，繼續和
        甲○聊，我要離開的時候，甲○又再告訴我，要我轉交
        給被告」「甲○是直接拿袋子給我，裡面裝了一個盒子
        」「（問：甲○或他們公司任何人有無告訴你，交給你
        的東西，裡面有現金20萬元？）沒有」等語（見原審卷
        第75、76頁）。是證人白富得自警詢、台中市調查站、
        偵查以迄原審法院審理，前後陳述均相一致，並無增刪
        匿飾之情，再佐以證人甲○於台中市調查站陳稱：「白
        富得介紹我參與『繼光商店街系列參展覽活動年度企劃
        案』招標案，是我公司的顧問，也是我的朋友」等語（
        見偵查卷第37、38頁），核與證人白富得分別於偵查中
        證稱：「我是在第一廣場做生意，亞洲公司當時是在那
        邊辦電腦展，我是幫甲○提供企劃，因為第一廣場屬於
        繼光里內，丙○○是里長，所以我認識丙○○」等語（
        見偵查卷第66頁）；於台中市調查站陳稱：「93年 9月
        間，因繼光街管委會公開對外招攬『繼光商店街系列參
        展覽活動年度企劃案』之承辦廠商，我引介亞洲公司甲
        ○、陳志銘等人參與該繼光街活動之招標，並提供部分
        建議案予亞洲公司，該案最後由亞洲公司得標承攬辦理
        」等語（見偵查卷第74頁）相符。可見證人白富得係引
        介告訴人亞洲公司參與投標及提供企劃案之人，且為告
        訴人亞洲公司之顧問，與告訴人亞洲公司及證人甲○、
        陳志銘間關係密切，自無刻意隱匿真相，損害告訴人亞
        洲公司權利之理。再參諸證人白富得與被告僅係同鄰里
        之關係，在本案中並未顯現有何利害關係存在，尚不足
        以認定證人白富得甘冒負偽證之罪責而刻意迴護被告。
        由此可知，證人白富得之立場，相較於證人甲○、鄭文
        怡等人，應係屬於相對客觀中立之第三人，其所為之證
        述內容，應該具有較高程度之可信性。雖檢察官上訴聲
        請對證人白富得為測謊鑑定，並指摘原審未令被告與證
        人白富得當庭對質，有應調查之證據未予調查之違誤。
        然參諸證人白富得於台中市調查站證述：「與丙○○並
        無交往、金錢關係，且歷次里長選舉，我與丙○○政治
        立場均不同，我均支持丙○○對手之候選人」等語（見
        偵查卷第74頁）；且依前揭證人甲○之證詞，證人白富
        得係告訴人亞洲公司之顧問，衡情證人白富得當不可能
        置告訴人亞洲公司之利益於不顧，而為僅因里長里民關
        係而單純認識，但未有往來且政治立場對立之被告，故
        為不實之證述，自無對其進行測謊鑑定及令與被告對質
        之必要。
  （五）證人甲○先於偵查中證稱：「後來在93年10月初還沒有
        簽約時，被告到公司找我們，那時候公司在台中市○○
        路，表示要80萬元給她個人，才願意跟我們簽約，我們
        答應先支付20萬元，以求順利簽約，當天有鄭文怡、白
        富得、陳志銘等人在場，都是在我們公司，被告要求我
        們由白富得轉交給她，是在隔天即10月 5日我們公司的
        鄭文怡董事長將20萬元拿給白富得，如何交付我不知道
        」等語（見偵查卷第39、40頁）；惟於原審法院則證稱
        ：「當時在場有我、被告、白富得、陳志銘，在我大隆
        路亞洲公司總經理辦公室，被告同意20萬元後先離開，
        並且指明說交給白富得她就放心。他們三人離開之後，
        我叫會計鄭文怡拿錢到辦公室給我，用黃色的牛皮紙袋
        裝好，隔天在我辦公室我交給白富得，要他晚上交給被
        告」「我又告訴他（指白富得）是20萬元，而且談判時
        ，白富得也在場，他也知道20萬元的事情」等語（見原
        審卷第79、80頁），則證人甲○對於該二十萬元究係親
        自委託證人白富得轉交，或係由證人鄭文怡委託轉交，
        先後陳述不一；且證人甲○所稱20萬元協商過程中證人
        白富得亦有在場參與等情，業經證人白富得於偵查及原
        審法院明確否認知悉（見偵查卷第82頁、原審卷第76頁
        ），是證人甲○此項委由證人白富得交付20萬元予被告
        之證述，是否真實，即有可疑。再者，對於證人甲○所
        指委託證人白富得轉交現金20萬元之包裝形式，證人白
        富得證稱甲○所交付者為粉紅色禮盒（見原審卷第75頁
        ），而證人鄭文怡分別於偵查中證稱：「我在辦公室把
        錢交給甲○，用黃色牛皮紙，我把它包好交給甲○，我
        當場看到甲○把錢交給白富得。」等語（見偵查卷第42
        頁）；於原審法院證稱：「以黃色牛皮紙袋包裝，可以
        裝A4紙張大小的規格，裝好之後是依照鈔票的寬度折疊
        起來，厚度約5公分左右，千元鈔200張的厚度」等語（
        見原審卷第85頁）；至於證人甲○於原審法院則證稱：
        「我叫會計鄭文怡拿錢到辦公室給我，用黃色的牛皮紙
        袋裝好，隔天在我辦公室我交給白富得，要他晚上轉交
        給被告」「會計交給我的時候，是用白色信封裝，我交
        給被告的時候，是用黃色牛皮紙袋裝」等語（見原審卷
        第79、80、83頁），則證人鄭文怡究竟係以白色信封裝
        置後交付證人甲○，還是直接以黃色牛皮紙袋裝妥交付
        ，其二人所述不同，更與證人白富得所稱係粉紅色禮盒
        不符，是證人甲○、鄭文怡所述之真實性，亦有可疑。
  （六）證人甲○於偵查中證稱：「12月中旬被告請原來我們公
        司的執行長陳志銘通知我，他說市政府產業課的官員需
        要60萬元打點，才能准許我們辦年貨大街活動21日，否
        則只能准15天，我請陳志銘轉達被告我只能給30萬元，
        而且我覺得不對，要求見市政府的主管，被告請陳志銘
        轉告我她同意30萬元的金額，21日就會准了，且願意帶
        主管於93年12月22日下午 2點在台中市○○路肯德基地
        下室 1樓咖啡館與我見面順便交錢，結果93年12月22日
        下午 2點陳志銘與我到場，我把錢放在茶葉罐內，到咖
        啡館交給她，並沒有見到市政府之官員」等語（見偵查
        卷第40頁）。則依據證人甲○所言，既係事先約定好與
        市政府主管見面當場交付打點費用30萬元，何以被告未
        依約帶同市政府主管到場，甲○、陳志銘仍願意支付該
        30萬元予被告？況依告訴人亞洲公司之帳簿（見原審卷
        第177頁）記載，自93年10月5日至同年11月30日，向股
        東週轉合計 250萬元（即會計科目為「股東往來」），
        顯見告訴人亞洲公司營業所需資金並不充裕，則甲○、
        陳志銘身任公司執行董事及執行長，在公司財務不豐之
        情況下，對於被告提出之不合理要求，按理應當先行查
        證，確認額外支付公關費用有無實益或必要性後，始行
        斟酌支付，為何在未經求證之下，即大膽應允支付？是
        甲○、陳志銘之作法，逸出常理，是否真有其事，亦值
        存疑。
  （七）告訴人亞洲公司提出之錄音帶，經原審法院當庭以錄音
        機播放勘驗結果，確認為被告與甲○、陳志銘之談話內
        容，該錄音帶內容詳實呈現完整連續之對話，並無剪接
        中斷之情形（見原審卷第223、224頁）。至告訴人亞洲
        公司提出之摘錄錄音帶內容表（見偵查卷第70至73頁）
        ，與原審法院實際勘驗之結果有所出入，有原審法院審
        判筆錄記載勘驗結果及製作之譯文內容可證（見原審卷
        第223、224、233至239頁），則該對話錄音之實際內容
        ，自應以原審法院勘驗結果及所製作之譯文為憑。依據
        上開勘驗錄音帶內容顯示，被告針對甲○最初質疑交付
        被告30萬元，為何台中市政府尚未函知准許辦理期間為
        21日等語，被告即明確回稱：哪有可能？接著甲○稱為
        了21天，要花30萬元，被告要帶其去拜訪需要該30萬元
        之人，並答應安排喝茶云云，被告亦立即回稱：我的個
        性不會‧‧‧李董，講話不要噴血等語，迄言談結束前
        ，亦否認有收取30萬元款項之情事，換言之，該段談話
        內容中關於被告收取30萬元款項之部分，均是證人甲○
        個人所述，被告自始至終均加以否認，且於甲○初提交
        付30萬元數語之後，立即要求甲○「講話不要噴血」，
        依一般對話用語之經驗，此應屬強烈否認之意思表達，
        並無檢察官上訴意旨所指被告毫不反駁，至談話尾聲始
        突然想起要否認之情事，是該錄音帶及譯文內容尚不足
        以證明被告確有向告訴人亞洲公司詐取為打點臺中市政
        府相關官員之30萬元款項。
  （八）證人即告訴人亞洲公司名義上之代表人鄭文怡於原審法
        院證稱：「（問：20萬元的來源？）跟我們股東週轉來
        的，因為在標到該案之後，考量辦理活動需要款項，就
        有先跟股東週轉一些款項。本來10月 5日簽約當天，是
        要給管委會80萬元，另外20萬元就是要給被告個人」等
        語（見原審卷第87頁）；參諸證人鄭文怡提出之現金支
        出傳票影本2份（見偵查卷第54頁），其中第1份93年10
        月 5日現金支出傳票影本，係由擔任出納之鄭文怡於93
        年10月2日製作，經擔任總裁之甲○於93年10月2日批核
        ，內容記載簽約金 100萬元，包含支付繼光街保證金、
        回饋金，及「鄭主委公關費20萬元」，形式上似可佐證
        證人甲○、鄭文怡對被告不利之指控。惟依據證人甲○
        前開有關被告原先要求必須額外支付其個人80萬元始願
        簽約，甲○、陳志銘於93年10月4日與被告談妥先支付2
        0萬元即簽約，並於93年10月5日透過白富得交付20萬元
        現金予被告後，當日隨即簽約等證述情節觀之，何以鄭
        文怡及甲○在93年10月 2日即事先知悉要準備20萬元之
        現金，以供支應？又該現金支出傳票中出納鄭文怡及總
        裁甲○均特別簽註日期，依照一般商業習慣，身任出納
        、總裁職務者，應當不會有同時誤載日期之明顯錯誤發
        生，因此，證人甲○、鄭文怡稱可能係誤載，即非可採
        ；另該現金支出傳票關於簽約金下方附註之記載文字，
        二者明顯係使用不同粗細之筆所書寫，衡情應係事後所
        加註，顯見該現金支出傳票，有臨訟編造之徵象，是否
        真實，令人存疑，自難作為被告有收受該20萬元之佐證
        。又第 2份93年12月22日現金支出傳票，明確記載「交
        際費—支付繼光街鄭主委公關費」30萬元之支出，另證
        人亞洲公司提出鄭文怡向中國國際商業銀行申請開立之
        活期儲蓄存款帳戶存摺影本（見偵查卷第55頁），確實
        於93年12月22日有提領現金30萬元，並自行註明「給鄭
        主委」，固可證明證人鄭文怡上開帳戶確實有提領該30
        萬元款項之事實，惟尚不能直接推定被告有收受該30萬
        元款項之行為，仍應有其他事證，始足以認定。雖證人
        鄭文怡於原審法院提出亞洲公司之帳簿（見審卷第 177
        頁），記載支出「鄭主委公關費20萬元」「繼光街主委
        公關費30萬元」，然該帳簿同屬告訴人亞洲公司單方製
        作之文書，性質上仍為告訴人指訴之一部分，亦不足以
        佐憑被告確有收受該20萬元及30萬元之行為。再者，證
        人鄭文怡雖擔任告訴人亞洲公司之名義負責人，但實際
        負責人為其配偶即證人甲○，證人鄭文怡僅係擔任出納
        之工作，且依據證人鄭文怡於偵查中證稱：「我只有第
        1次在場，第1次是93年10月初，在大隆路本公司之辦公
        室，被告表示要跟我公司索賄80萬元，後來協調到20萬
        元，當時在場的人有我、甲○、陳志銘、白富得與被告
        等人」等語（見偵查卷第42頁），可知證人鄭文怡僅係
        承其配偶甲○之命，負責亞洲公司財務支出，有關第 2
        次支付30萬元公關費用部分，既未參與，全部經過流程
        ，應係聽聞甲○、陳志銘所言，則證人鄭文怡有關告訴
        人亞洲公司交付30萬予被告乙事之證言，應屬傳聞證據
        ，自不得作為認定事實之證據。
  （九）證人甲○指稱被告未將簽約日當天收取之回饋金60萬元
        及保證金20萬元存入台中市○○○○街行人徒步區管理
        委員會帳戶內云云。惟亞洲公司於93年10月 5日簽約當
        日，依約支付回饋金60萬元及保證金20萬元，合計80萬
        元之現金予被告，被告於當日即交由會計存入第一商業
        銀行繼光分行台中市○○○○街行人徒步區管理委員會
        申請開立之活期存款帳戶，有台中市○○○○街行人徒
        步區管理委員會所有之第一商業銀行繼光分行存摺影本
        為證，顯見證人甲○此部分之指述亦非真實。
  （十）綜上所述，證人甲○、鄭文怡證述內容，顯有部分與事
        實有所出入，對於該瑕疵之存在，自會影響其證言之可
        信度；且證人甲○、鄭文怡證述被告有藉機收取20萬元
        、30萬元款項之行為，因證人白富得之證述內容及錄音
        帶之勘驗結果，無法佐證被告確有收取該 2筆款項之行
        為；至告訴人亞洲公司所提出之現金支出傳票、帳簿及
        鄭文怡之存摺等資料，亦不足以作為被告確已收受該20
        萬元及30萬元之佐證。是公訴人所舉之證據，尚無法使
        本院形成被告有以恐嚇及施用詐術之手段，使告訴人亞
        洲公司交付20萬元、30萬元之心證，自難論處被告恐嚇
        取財及詐欺取財之罪責。此外，本院亦查無其他積極證
        據足認被告確有公訴人所指恐嚇取財及詐欺取財之犯行
        ，本件核係不能證明被告犯罪。原審因而為被告無罪之
        諭知，並無違誤，檢察官上訴意旨指摘原判決不當，尚
        難認有理由，應予駁回。
五、據上論斷，應依刑事訴訟法第368條，判決如主文。
本案經檢察官乙○○到庭執行職務。
中　　華　　民　　國　　96　　年　　1 　　月　　10　　日
            刑事第六庭    審判長法　官  李  文  雄
                                法　官  劉  連  星
                                法　官  張  恩  賜
以上正本證明與原本無異。
不得上訴。
                                書記官  陳　如　慧
中　　華　　民　　國　　96　　年　　1 　　月　　10　　日
